臺灣高等法院刑事判決
上　訴　人　臺灣臺北地方法院檢察署檢察官
被　　　告　乙○○
　　　　　　　　　 （另案在臺灣臺北監獄臺北分監執行中）
上列上訴人因竊盜案件，不服臺灣臺北地方法院95年易字第1949
號，中華民國96年7月3日第一審判決（起訴案號：臺灣臺北地方
法院檢察署95年偵字第14896號），提起上訴，本院判決如下：
    主  文
原判決關於乙○○部分撤銷。
乙○○竊盜，處有期徒刑陸月，如易科罰金，以銀元佰元即新
臺幣玖佰元折算壹日，減為有期徒刑月，如易科罰金以銀元
佰元即新臺幣玖佰元折算壹日。扣案之鑰匙貳支均沒收。
    事  實
一、乙○○於民國（下同）95年6月23日晚上8時許，在臺北市○
    ○路184巷26弄7之2號前，因見正發安有限公司所有，由甲
    ○○使用之車牌號碼Ｇ4—1093號自小貨車之車門未鎖，竟
    乘無人看管之際，意圖為自己不法之所有，徒手開啟該車車
    門入內後，旋以自備鑰匙二支中之一支插進該自小貨車電門
    ，發動該自小貨車電門而竊取該自小貨車，得手後，旋即駕
    駛上開自小貨車離去現場。嗣於翌日凌晨4時許，乙○○駕
    駛上開自小貨車，搭載不知情之黃欽財至臺北縣雙溪鄉○○
    路35號前，欲索回之前出借黃欽財女友之電腦主機，待黃欽
    財下車尋找其女友，乙○○未將上開自小貨車引擎熄火即臥
    躺在後座休息，嗣員警接獲線報前往現場察看，乙○○因無
    法提出該自小貨車之行車執照，為警發覺有異，經詢問甲○
    ○後，發現該自小貨車業已遺失，始悉上情，並在前開自小
    貨車內扣得乙○○所有之鑰匙2支。
二、案經甲○○告訴，由臺北縣政府警察局瑞芳分局報告臺灣臺
    北地方法院檢察署檢察官偵查起訴。
    理  由
壹、程序部分：
一、按被告以外之人於審判外之言詞或書面陳述，除法律有規定
    者外，不得作為證據。被告以外之人於審判外之陳述，雖不
    符前4條之規定，而經當事人於審判程序同意做為證據，法
    院審酌該言詞陳述或書面陳述作成時之情況，認為適當者，
    亦得為證據。當事人、代理人或辯護人於法院調查證據時，
    知有刑事訴訟法第159條第1項不得為證據之情形，而未於言
    詞辯論終結前聲明異議者，視為有前項之同意，刑事訴訟法
    第159條第1項、第159條之5分別定有明文。
二、經查：
    本院以下認定事實所憑之證據，部分屬審判外之陳述，惟檢
    察官及被告乙○○均未於原審言詞辯論終結前聲明異議，本
    院審酌該等言詞或書面陳述作成之情況，並無非出於任意性
    或不正取供，或違法或不當情事，且客觀上亦無不可信之情
    況，堪認為適當，依刑事訴訟法第159條之5第2項規定，均
    得作為證據，先予敘明。
貳、實體部分：
一、被告乙○○坦承前開竊盜犯行，惟辯稱：伊經過該處發現該
    車車門未鎖，且鑰匙放在駕駛座旁，伊未破壞鎖頭就將車開
    走，並沒有以自備之鑰匙撬開該車電門云云。經查：
    (一)被告乙○○於前開時間、地點，因見上開自小貨車之車門
      未鎖，徒手開啟該車車門入內後，旋以自有鑰匙二支中之
      一支插進該自小貨車電門，發動該自小貨車電門而竊取該
      自小貨車得手之事實，業據被告乙○○於原審審理時坦承
      不諱（見原審卷第79頁至80頁、第93頁至第94頁、第116
      頁至第122頁及第133頁至第145頁），核與證人甲○○於
      95年8月23日偵查中及原審96年5月22日審判期日中分別以
      證人身分證稱：伊於95年6月23日晚上，將公司所有，伊
      使用之車牌號碼Ｇ4—1093號自小貨車停放在公司門口，
      有將車門關起來，但沒有全部鎖，伊忘記前門駕駛座有無
      鎖起來，伊是警察在翌日凌晨4點多打電話通知伊，才知
      道該車已經被偷等語相符（見原審卷第120頁至第121 頁
      ）。同案被告黃欽財於原審96年7月3日審判期日亦以證人
      身分證稱：因為乙○○約伊要去雙溪拿電腦，渠等見面時
      ，乙○○已經駕駛該自小貨車等語（見原審卷第14 0頁至
      第141頁）。並有贓物認領保管單及車籍作業－查詢作業
      表認可資料各一份在卷可憑（見偵卷第20頁、第32頁）。
    (二)被告雖辯稱：伊發現鑰匙放在駕駛座旁，未破壞鎖頭就將
      車開走，並沒有以自備之鑰匙撬開該車電門云云。惟查，
      證人甲○○於原審96年5月22日、6月5日審判期日中結證
      稱：伊下車後就把該車鑰匙帶走，並沒有放在車上，車上
      也沒有放備用鑰匙，扣案的鑰匙2支亦非伊的鑰匙。查獲
      時警察打電話給伊後，就在車站帶伊去警察局牽車，警察
      問伊有無帶鑰匙，伊說有，門沒有鎖，伊把鑰匙插進去時
      ，伊的鑰匙沒有辦法全部插入，伊不知道為什麼，伊想裡
      面可能有卡東西，後來就請當地雙溪派出所內警察通知當
      地鎖匠幫伊把車子發動，鎖匠把這個鎖中某個零件拆下來
      ，再把某個零件轉一下就可以發動了（見原審卷第12 0頁
      至第121頁、第138頁）。而證人即當日處理本案之臺北縣
      政府警察局瑞芳分局雙溪分駐所警員張峻輝於原審96年6
      月5日審判期日證稱：查獲時，有2串鑰匙，一串比較多支
      鑰匙，一串只有2支鑰匙，2支鑰匙的那串，其中1支鑰匙
      插在車子電門上，車子還在發動中。伊等通知車主來領回
      車子，車主說鑰匙孔壞掉了，不能發動，伊就請中華路專
      門打汽車鑰匙的人幫忙看一下，車主才開走該車等語（見
      原審卷第134頁至第137頁）。本案證人甲○○自始否認將
      該車鑰匙置放車內，且稱無備用鑰匙，經警通知後，復自
      行攜帶該車之鑰匙到場，則該車之鑰匙既僅有一支，且未
      曾脫離證人甲○○之持有，被告乙○○何以憑空取得放在
      駕駛座旁之鑰匙？且被告乙○○用以發動該自小貨車電門
      之鑰匙苟非其所有，何以該支鑰匙與其所有鑰匙結成一串
      ？再者，被告於原審96年6月5日審判期日中亦自承：伊用
      扣案兩支鑰匙轉動該車電門，發動不是很順，稍微轉一下
      就可以開了（見原審卷第138頁至139頁）。酌以本案警員
      張峻輝查獲被告時，前開自小貨車雖然仍在發動中，鑰匙
      亦插在該自小貨車電門上，經員警通知證人甲○○至停放
      現場，甲○○已因不明原因，鑰匙無法完全插入該車電門
      內等情，足認被告乙○○應係持其自備之鑰匙，非該自小
      貨車之鑰匙轉動上開自小貨車電門，致該自小客車電門內
      部受損，證人甲○○持有之該自小貨車鑰匙於本案查獲後
      方無法順利完全插入電門內，是被告乙○○此部分所辯，
      不足採信。
    (三)綜上所述，本件事證明確，被告乙○○犯行洵堪認定。
二、查被告乙○○行為後，刑法部分條文於94年2月2日修正公布
    ，並自95年7月1日起施行。又刑法施行法增訂第1條之1，亦
    於95年6月14日經總統公布，並自同年7月1日起施行。按行
    為後法律有變更者，適用行為時之法律，但行為後之法律有
    利於行為人者，適用最有利於行為人之法律，現行刑法第2
    條第1項定有明文。此條規定係規範行為後法律變更所生新
    舊法律比較適用之準據法，是刑法第2條本身雖經修正，但
    刑法第二條既屬適用法律之準據法，本身尚無比較新舊法之
    問題，於新法施行後，應一律適用裁判時之現行刑法第2條
    之規定，為「從舊從輕」之比較，合先敘明。經查：刑法第
    320條第1項之普通竊盜罪之法定刑為5年以下有期徒刑、拘
    役或科銀元500元以下罰金，而依增訂之刑法施行法第1條之
    1規定：「中華民國94年1月7日刑法修正施行後，刑法分則
    編所定罰金之貨幣單位為新臺幣。94年1月7日刑法修正時，
    刑法分則編未修正之條文定有罰金者，自94年1月7日刑法修
    正施行後，就其所定數額提高為30倍。但72年6月26日至94
    年1月7日新增或修正之條文，就其所定數額提高為3倍。」
    另刑法第33條第5款修正為：「主刑之種類如下：五、罰金
    ：新臺幣一千元以上，以百元計算之」；與被告乙○○行為
    時之刑罰法律，即罰金罰鍰提高標準條例第1條前段規定之
    提高倍數10倍及修正前刑法第33條第5款規定之罰金最低額
    銀元1元相比較，新舊法關於上開竊盜罪所得科處罰金之最
    高額並無不同規定，然新法將上開竊盜罪所得科處之罰金最
    低額提高為新臺幣1千元，因此，比較上述修正前、後之刑
    罰法律，本案自應適用被告乙○○行為時之刑法第33條第5
    款規定論處被告乙○○罪責，對被告乙○○較為有利。核被
    告乙○○所為，係犯修正前刑法第320條第1項之竊盜罪。
三、原審對被告論罪科刑，固非無見，惟被告行為後，中華民國
    九十六年罪犯減刑條例業已公布施行，被告犯罪時間在96年
    4月24日之前，其所犯為刑法第320條第1項之罪，被宣告有
    期徒刑六月，合於減刑之要件，原審未及適用該條例予以減
    刑，原判決即屬無可維持，檢察官提起上訴，請求撤銷原判
    決，為有理由，應由本院將原判決關於被告乙○○部分撤銷
    改判，審酌被告乙○○不思以正當途徑賺取財物，而為本件
    竊盜犯行，惟犯罪後坦承竊盜犯行，態度尚佳等一切情狀，
    量處有期徒刑六月。
四、復按被告乙○○行為後，關於易科罰金之折算標準，除刑法
    第41條有所修正外，罰金罰鍰提高標準條例亦於95年5月17
    日經總統公布修正，刪除第2條有關易科罰金及易服勞役折
    算標準之規定，並自95年7月1日起施行。刑法第41條第1項
    前段關於易科罰金之規定，新法修正為「犯最重本刑為五年
    以下有期徒刑以下之刑之罪，而受六個月以下有期徒刑或拘
    役之宣告者，得以新臺幣一千元、二千元或三千元折算一日
    ，易科罰金」，惟依被告乙○○行為時之刑罰法律即修正前
    刑法第41條第1項前段：「犯最重本刑為五年以下有期徒刑
    以下之刑之罪，而受六個月以下有期徒刑或拘役之宣告，因
    身體、教育、職業、家庭之關係或其他正當事由，執行顯有
    困難者，得以一元以上三元以下折算一日，易科罰金」及修
    正前罰金罰鍰提高標準條例第2條關於「依刑法第四十一條
    易科罰金者，均就其原定數額提高為一百倍折算一日；法律
    所定罰金數額未依本條例提高倍數，或其處罰法條無罰金刑
    之規定者，亦同」等規定，易科罰金之折算標準最高為銀元
    300元，最低為銀元100元，換算為新臺幣後，最高額為新臺
    幣900元，最低額為新臺幣300元。比較修正前、後關於易科
    罰金折算標準之刑罰法律，適用修正前之規定即修正前刑法
    第41條第1項前段及修正前罰金罰鍰提高標準條例第2條規定
    ，對被告乙○○較為有利，爰依刑法第2條第1項前段之規定
    ，適用最有利於被告乙○○之行為時法即修正前刑法第41條
    第1項前段、修正前罰金罰鍰提高標準條例第2條規定，諭知
    如易科罰金時以銀元三百元即新臺幣九百元折算一日之標準
    。
五、被告犯罪時間在96年4月24日之前，其所犯為刑法第320條第
    1項之竊盜罪，合於中華民國96年罪犯減刑條例減刑之要件
    ，爰減其刑為有期徒刑三月，併諭知如易科罰金時以銀元三
    百元即新臺幣九百元折算一日之標準。至扣案之鑰匙2支為
    供被告乙○○犯罪所用或預備供犯罪所用之物，且均屬被告
    所有，已如前述，依刑法第38條第1項第2款之規定宣告沒收
    。
據上論斷，應依刑事訴訟法第369條第1項前段、第364條、第299
條第1項前段，刑法第2條第1項前段、修正前刑法第320條第1項
、第41條第1項前段，罰金罰鍰提高標準條例第1條、廢止前同條
例第2條、現行法規所定貨幣單位折算新臺幣條例第2條，中華民
國九十六年罪犯減刑條例第2條第1項第3款、第7條，判決如主文
。
本案經檢察官劉斐玲到庭執行職務。
中　　華　　民　　國　  96 　年　  10  　月　  16     日
                  刑事第十一庭審判長法  官  張連財
                          　  　　　法　官  楊照男
　　                                法  官  林明俊
以上正本證明與原本無異。
不得上訴。
  　                                書記官  蕭詩穎
中　　華　　民　　國　　96　　年　　10　　月　　18　　日
刑法第320條第1項
意圖為自己或第三人不法之所有，而竊取他人之動產者，為竊盜
罪，處五年以下有期徒刑、拘役或五百元以下罰金。
